【裁判字號】    97,上易,469
【裁判日期】    970723
【裁判案由】    竊盜
【裁判全文】
臺灣高等法院刑事判決                 97年度上易字第469號
上  訴  人  臺灣桃園地方法院檢察署檢察官
被      告  乙○○
上列上訴人因被告竊盜案件，不服臺灣桃園地方法院96年度簡上
字第163號，中華民國96年11月22日第一審判決（聲請簡易判決
處刑案號：臺灣桃園地方法院檢察署95年度偵字第22552號），
提起上訴，本院判決如下：
    主  文
上訴駁回。
    理  由
一、本件公訴意旨略以：被告乙○○與丙○○共同意圖為自己不
    法之所有，並基於犯意聯絡，於民國95年10月16日凌晨某時
    ，在桃園縣中壢市○○路122巷巷底「慈善室停車場」，以
    自備鑰匙，竊取甲○○所有之車牌號碼9G-3641號自用小貨
    車，得手後於同日凌晨3時50分許，在桃園縣中壢市○○里
    ○○○路1段國瑞汽車旁產業道路，為警攔檢查獲，因認被
    告涉犯刑法第320條第1項竊盜罪嫌。
二、按犯罪事實應依證據認定之，無證據不得認定犯罪事實。又
    不能證明被告犯罪者，應諭知無罪之判決。刑事訴訟法第15
    4條第2項、第301條第1項分別定有明文。而事實之認定，應
    憑證據，如未能發現相當證據，或證據不足以證明犯罪事實
    ，自不能以推測或擬制之方法，為裁判基礎。且認定犯罪事
    實所憑之證據，雖不以直接證據為限，間接證據亦包括在內
    ，然而無論直接或間接證據，其為訴訟上之證明，須於通常
    一般人均不致有所懷疑，而得確信其為真實之程度者，始得
    據為有罪之認定。倘其證明尚未達到此一程度，而有合理懷
    疑之存在，致無從使事實審法院獲得有罪之確信時，即應由
    法院為諭知被告無罪之判決（最高法院40年臺上字第86號、
    76年臺上字第4986號判例參照）。
三、本件公訴意旨認被告乙○○涉犯刑法第320條第1項之竊盜罪
    嫌，無非係以以證人即查獲員警江榮忠、林昱廷於偵查中之
    證言及卷附贓物認領保管單1紙、扣案鑰匙1把等，為其主要
    論據。經訊被告固坦承於95年10月16日凌晨3時50分許，騎
    乘車牌號碼HRE-786 號重型機車後載丙○○，於桃園縣中壢
    市○○里○○○路○段「國瑞汽車」旁產業道路，為員警攔
    查獲之事實，惟堅詞否認與丙○○共同竊盜犯行，辯稱：我
    是在95年10月16日凌晨3點多接到丙○○電話，要我去查獲
    地點接他，我騎機車到那裡才知道丙○○偷了那輛車，丙○○要我載他回去，走到半路為員警攔查，丙○○身上被搜到
    鑰匙、手套等工具，我機車置物箱內手套及手電筒是丙○○
    上車時塞進去的，丙○○在派出所叫我不要供出他來，我未
    與丙○○共同行竊車牌號碼9G-3641號自用小貨車，我被丙○○牽累，所以主動到監獄與其會面，要他不要害我等語。
四、本院查：
（一）甲○○所有之車牌號碼9G-3641號自用小貨車，停放於桃
      園縣中壢市○○路122巷巷底之「慈善寺停車場」，於95
      年10月16日凌晨遭人竊取之事實，業據證人甲○○於警詢
      指述明確（偵查卷第28-29頁），並有車籍作業系統─查
      詢認可資料、贓物認領保管單及該輛自用小貨車照片各1
      紙附卷可稽（偵查卷第27頁、第30頁）。證人丙○○於警
      詢及偵查中雖否認竊取上開自用小貨車犯行，惟於原審結
      證稱：自用小貨車是我1人於95年10月16日凌晨，在桃園
      地區偷的，後來開到中壢工業區車子拋錨，我下車打電話
      給被告，叫他來載我，載到我後沒多久，就遇到巡邏車臨
      檢，警詢中為了脫罪，未承認偷車，員警江榮忠在我身上
      搜到的萬能鑰匙及手套都是我的，我用該把萬能鑰匙發動
      上開自用小貨車等語（簡上字卷第41-43頁）。其於本院
      審理時復證稱：扣案之萬能鑰匙、手電筒、削尖起子及手
      套是我的，油壓剪、帽子、外套是小貨車上的，我在警局
      為了脫罪，未承認偷車，被告後來知道是我做的，有到監
      獄看我，被告沒有要給我好處，是我在監所裡缺錢用，要
      被告寄錢給我，與本案無關‧‧‧我偷車是臨時起意，作
      代步工具，到大竹找朋友，回程行經工業區車子熄火故障
      ，停放路邊，打電話找被告來接我等語（本院97年7月9日
      審判筆錄第6-11頁）。又證人丙○○經警查獲後，於其身
      上查扣之萬能鑰匙1支確可發動上開自用小貨車乙節，並
      經證人即查獲員警江榮忠、林昱廷於偵查及原審中證述明
      確（偵查卷第69頁、原審卷第48頁）。是上述自用小貨車
      係由丙○○於95年10月16日凌晨某時，在桃園縣中壢市○○路122巷巷底「慈善寺停車場」，以其自備萬能鑰匙竊
      取之事實，應堪認定。則本件所應探究者，厥為被告是否
      有與丙○○共同行竊該自用小貨車。
（二）證人即員警江榮忠、林昱廷於偵查中結證稱：當日晚間我
      們在中壢工業區內巡邏，見被告及丙○○駕駛自用小貨車
      從對向行駛而來，因為貨車容易失竊，且時值深夜，我們
      就迴轉欲盤查，該輛自用小貨車見狀即加速逃逸，並駛入
      產業道路，後來被告與丙○○突然下車，換騎機車朝我們
      方向駛來，機車速度很快，警車來不及迴轉，被他們逃走
      ，於是我們下車查該輛小貨車是否遭竊，確定該車失竊後
      ，被告2人突然又騎乘機車折返，此時因被告後方剛好有
      民眾開1輛休旅車過來，攔住道路，我們才查獲被告等語
      （偵查卷第68頁）。嗣員警江榮忠於原審則證稱：我當時
      人在巡邏車上，看到兩個人在失竊貨車上，但我不確定副
      駕駛座上為何人‧‧‧看到小貨車上有2人距離查獲被告
      之時間約1、2分鐘等語（原審卷第47頁、第48頁）；證人
      員警林昱廷於原審亦證稱：警車經過內定里產業道路有與
      該小貨車交會，看到貨車上有兩個人‧‧‧看到那輛自用
      小貨車到查獲被告2人約隔十來分鐘，從丙○○坐上被告
      機車，繞了1圈又回來，被我們查獲，相隔1、2分鐘等語
      （原審卷第52-53頁、第55頁）。惟就上開自用小貨車與
      警車會車之際，被告是否即係坐於小貨車上副駕駛座之人
      ，員警先後證言已有不一。又比對偵查卷附員警江榮忠於
      95年10月16日職務報告內容，並未記載上開自用小客車與
      警車會車時，車上副駕駛座另坐1人之事實，僅記載員警
      發現上開自用小貨車停放國瑞汽車旁產業道路時，見丙○○打開車門從駕駛座下車，跳上停於車旁接應，由被告騎
      乘之機車後座欲逃離現場等語（偵查卷第38頁），而員警
      江榮忠、林昱廷於原審亦均證稱：看到丙○○下車，被告
      騎機車在旁邊要接應丙○○，沒有看到小貨車副駕駛座之
      人下車去騎機車過來等語（原審卷第49-50頁）。再證人
      丙○○為警查獲後製作警詢筆錄時，員警江榮忠亦係詢問
      丙○○「警方見你由失竊貨車駕駛座跳出來，並且於貨車
      旁見到乙○○騎乘1部重型機車等待，你作何解釋？」（
      偵查卷第9頁），足認員警江榮忠、林昱廷查獲被告及丙○○之際，係目睹丙○○係自前開自用小貨車下車，被告
      則係騎乘機車在旁等待之事實，應無被告與丙○○2人一
      起自失竊之自用小貨車下車情事。而關於被告於查獲當晚
      究竟有無乘坐上開自用小貨車乙節，查獲員警既無法明確
      指認，自難憑上述員警之證言，為積極認定。
（三）又證人員警江榮忠、林昱廷於偵查及原審均僅指證看到丙○○從失竊之自用小貨車上下車，並坐上被告騎乘之重機
      車後座離去之事實，至於員警攔查被告與丙○○2人之前
      ，即員警駕駛警車首度與該自用小貨車交會，迄查獲被告
      與丙○○2人止，員警並未指述其間被告曾有騎乘機車尾
      隨該自用小貨車後方，或該自用小貨車上載有被告機車等
      情事，則被告所稱當日凌晨係自行騎乘機車至查獲地點載
      丙○○乙節，尚非不可採信。若被告自行騎乘機車至查獲
      地點乙節屬實，被告何以有可能與警車交會之際，坐於該
      自用小貨車副駕駛座上？若謂被告將其機車停放於查獲地
      點之產業道路附近，改搭乘丙○○竊得之自用小貨車，其
      所為何來？亦屬費解。再查本件上開自用小貨車係於桃園
      縣中壢市○○路122巷巷底「慈善寺停車場」失竊，被告
      與丙○○為警查獲之地點，距該自用小貨車失竊地點，最
      短距離為3公里、最長距離則有4.2公里，復經證人員警林
      昱廷於原審證述明確（原審卷第114頁）。本件倘係被告
      騎乘機車與共同行竊前開自用小貨車於前，竊取得手後，
      由丙○○駕駛竊得之自用小貨車至查獲地點藏放，則被告
      理應騎乘機車尾隨在後，或甚至將機車置放於竊得之自用
      小貨車上，載往查獲地點，2人再共乘機車返回，然此與
      證人員警證述之眼見情節不符，自難僅憑被告於查獲地點
      騎乘機車後載丙○○之事實，遽論被告共同竊盜犯行。
（四）至於證人員警江榮忠、林昱廷於原審均證稱：於丙○○身
      上查扣之萬能鑰匙1支，確實可發動該失竊之自用小貨車
      等語。惟查丙○○駕駛竊得之自用小貨車行經查獲地點熄
      火，在凌晨時分且地處偏遠交通不便之情形下，為免竊盜
      犯行曝光，放棄繼續發動該自用小貨車，聯繫被告騎機車
      搭其離開現場，並非顯與常理相悖。而丙○○為警查獲後
      ，員警雖曾以扣案之萬能鑰匙，啟動該自用小貨車，惟車
      輛一時無法發動之原因眾多，嘗試數次或間隔一段時間再
      次發動時，可順利啟動之情況，亦非罕見。尚難執此認丙○○所言不實，進而推論被告共同竊盜行為。另丙○○於
      警詢雖供稱：我於當日凌晨3時許打電話給被告，請他到
      蘆竹鄉大竹我朋友家接我云云（偵查卷第9頁），其嗣於
      原審及本院已證稱：竊得之自用小貨車於查獲地點拋錨，
      打電話要被告來載我等語，與被告所辯接到丙○○來電要
      我到查獲地點接他等語，尚屬一致。至於被告於警詢先稱
      ：所騎機車上查扣之手套1雙及手電筒1支，是我平日放在
      機車上云云（偵查卷第19頁）；其於本院審理時改稱：機
      車置物箱內手套及手電筒是丙○○上車時塞進去的云云，
      前後所述有所不一，然手套及手電筒既無積極事證證明係
      本件竊盜犯罪所用之物，自難以被告此部分前後不一之供
      述，逕認其共同竊盜犯行。
（五）本件被告於丙○○入監服刑後，曾於96年2月5日及同年3
      月7日二度前往臺灣桃園監獄與丙○○會面，有該監獄接
      見明細表在卷足憑（原審卷第80頁），而原審勘驗該監獄
      提供之雙方會面談話錄音光碟內容（勘驗筆錄見原審卷第
      83-88頁），被告固曾對丙○○稱：「你該替我講時就要
      替我講」、「我還卡著假釋」、「反正就處理好，該給你
      的會給你」等語，丙○○亦答稱：「我答應你的事，就沒
      有問題」、「反正我自己做的部分，我就一定承認」、「
      不關你的事，我不會把你牽下去」等語。依被告與丙○○
      之對話內容觀之，無論係認被告要求丙○○替其脫免刑責
      ，抑或認被告確係遭受牽連，為免因本案被判刑，致前案
      假釋遭撤銷，而要求丙○○替其洗刷冤屈，均有可能，自
      難逕認被告與丙○○上述對話內容，意在串證卸責。況丙○○在其兄劉得驥至監獄與其會面時，亦曾對劉得驥稱：
      「我叫我朋友載我回來路上被臨檢」等語（原審卷第82頁
      ），彼等既係兄弟，丙○○在兄弟手足之會面對話中，應
      無憑空杜撰要求被告前往搭載之事實，用以欺瞞胞兄劉得
      驥之動機，而預見日後被告涉訟時，會以監獄接見對話內
      容作為證據，而預為準備之理。
（六）綜上所述，原聲請簡易判決處刑意旨所指被告涉犯刑法第
      320條第1項竊盜罪嫌，所舉事證尚不足以達於通常一般人
      均不至於有所懷疑，而確信已臻真實之程度。此外復查無
      其他積極證據足資證明被告確有檢察官所指竊盜犯行，本
      件既有合理懷疑存在，而不能確信為真實，揆諸前揭條文
      規定及判例意旨，自屬不能證明被告犯罪，應諭知被告無
      罪。原審以不能證明被告犯罪，認原法院96年度壢簡字第
      150號所為被告有罪判決，有刑事訴訟法第451條之1第4項
      但書第3款之情形，依同法第452條規定，改依第一審通常
      程序審理，並撤銷原簡易判決，諭知被告無罪，即無不合
      。檢察官指摘原判決不當，提起上訴，為無理由，應予駁
      回。
據上論斷，應依刑事訴訟法第368條，判決如主文。
本案經檢察官黃和村到庭執行職務。
中    華    民    國    97    年    7    月    23    日
            刑事第十三庭  審判長法  官  曾德水
                                法  官  林婷立
                                法  官  談  虎
以上正本證明與原本無異。
不得上訴。
                                書記官  黃家麟
中    華    民    國    97    年    7     月    23    日


司法院資訊處製作；財團法人民間司法改革基金會備份。
